臺灣高雄地方法院刑事判決　　　　　　　　　　　　　　九十三年度訴字第五一號
　　公　訴　人　臺灣高雄地方法院檢察署檢察官
　　被　　　告　丙○○
　　指定辯護人　本院公設辯護人甲○○
右列被告因偽造有價證券等案件，經檢察官提起公訴（九十二年度偵字第二二五五號
號），本院判決如左：
    主  文
丙○○意圖供行使之用，而偽造有價證券，處有期徒刑壹年拾月。緩刑肆年。附表所
示之支票壹紙沒收之。
    理  由
一、丙○○係位於高雄縣仁武鄉○○路二七七號「芳谷鮮花店」所有人乙○○之前夫
    ，兩人雖已於九十一年六月份離婚且不再同財共居，惟丙○○則因幫忙花店事務
    及陪伴渠等二人所生之小孩，故常進出前開花店。詎料丙○○因買賣檳榔一時需
    要資金周轉，明知其在未得其前妻乙○○同意前，不得擅自取用店內之空白支票
    ，竟意圖為自己之不法所有，先於九十一年八、九月間，竊取置於前開花店抽屜
    內付款人為仁武鄉農會信用部，票號ＦＡ0000000號至ＦＡ000000
    0號之空白支票簿一本，共計空白支票十九張得手。待丙○○竊得前開空白支票
    ，旋即基於偽造有價證券之犯意，未經乙○○同意，擅自從前開抽屜取出乙○○
    所有之「芳谷鮮花店」及「乙○○」印章各一枚，並將之盜蓋於前開竊得之ＦＡ
    0000000號支票發票人簽章處，並在該張支票上填載發票金額新台幣（下
    同）十萬元，發票日期九十一年十二月十五日等支票應記載事項而完成發票行為
    ，偽造如附表所示之有價證券支票一紙。伺丙○○完成前開偽造行為，復基於為
    自己不法所有之意圖，持前開偽造之有價證券，於同年十一月二十五日晚間九時
    許，前至同鄉○○村○○○路與八德南路口王朝茂經營之果汁店，向不知情之王
    朝茂謊稱芳谷鮮花店需要資金調度，以前開偽造之支票為擔保而行使之，使王朝
    茂陷於錯誤而交付現金十萬元得手。丙○○於得手後，隨即將其他竊得之空白支
    票燒毀。嗣王美蕙已於九十一年十二月二十七日，向臺灣票據交換所高雄市分所
    辦理票據遺失申報書，而王朝茂卻於九十二年一月二十三日，持前開丙○○交付
    之支票向高薪銀行提示遭拒，始查知上情。
二、案經高雄縣政府警察局仁武分局報請臺灣高雄地方法院檢察署檢察官偵查起訴。
    理  由
一、右揭犯罪事實，業據被告丙○○於警偵訊及本院審理時坦承不諱，核與票據遭竊
    及遭偽造票據之被害人乙○○與遭被告詐欺取財之被害人王朝茂於警偵訊中之指
    述情節大致相符，復有遺失票據申報書二紙、支票影本、退票理由單影本及掛失
    止付票據提示人資料查報表各一紙附卷可稽。本件事證明確，被告犯行洵堪認定
    ，應依法論科。
二、核被告所為，係犯刑法第三百二十條第一項之竊盜罪、第二百零一條第一項之偽
    造有價證券罪、第三百三十九條第一項之詐欺取財罪。其盜用印章之行為為偽造
    支票之階段行為；偽造支票後持之加以行使，行使之低度行為已為偽造之高度行
    為吸收，均不另論罪。其所犯三罪間，相互間有方法、結果之牽連關係，應依刑
    法第五十五條之規定，從較重之偽造有價證券罪處斷。查被告未獲被害人授權即
    擅自偽造支票並持之加以向人詐欺借款，其行為確屬可議，惟念其素行良好，並
    無前科，本次係因經濟狀況一時陷於困境需現金周轉，短於思慮，而偽造支票一
    紙，致罹重典，且本次偽造之票面金額亦非鉅大，遭竊及遭偽造之被害人已於偵
    查中陳明願諒宥被告，受詐欺之被害人於偵查中表明與被告達成和解而取回借款
    ，不願繼續追究等情，是被告之犯罪情狀，在客觀上足以引起一般之同情，應可
    憫恕，然其所犯為法定本刑三年以上十年以下有期徒刑之重典，法重情輕，即令
    宣告法定最低刑度之刑猶嫌過苛，爰依刑法第五十九條之規定，減輕其刑。爰審
    酌被告以他人名義偽造支票，並持之向他人詐欺借款，破壞票據金融往來秩序之
    ，行為確有不該，惟念其能於犯後坦承犯行，表示悔意，並已與告訴人及被害人
    達成和解，及其犯罪之動機、手段、目的、所生之危害等一切情狀，酌情量處如
    主文所示之刑，以示懲儆，希冀自新。末查被告前未曾受有期徒刑以上刑之宣告
    ，臺灣高等法院被告全國前案紀錄表、及刑案資料查註紀錄表各一份附卷可按，
    本院認其等經此偵審程序及科刑教訓，應能知所警惕，當無再犯之虞，本次所處
    之刑以暫不執行為適當，爰併予宣告緩刑四年，以啟自新。
三、至附表之支票一紙係被告偽造，業如前述，爰依刑法第二百零五條之規定，不問
    屬於犯人與否，併予宣告沒收之。
據上論斷，應依刑事訴訟法第二百九十九條第一項前段，刑法第三百二十條第一項、
第二百零一條第一項、第三百三十九條第一項、第五十五條、第五十九條、第七十四
條第一款、第二百零五條，罰金罰鍰提高標準條例第一條前段，判決如主文。
本案經檢察官丁○○到庭執行職務。
中    華    民    國      九十三      年      三      月      十八      日
                                  臺灣高雄地方法院刑事第四庭
                                    審判長法  官  吳  永  宋
                                          法  官  黃  惠  玲
                                          法  官  林  勇  如
右正本證明與原本無異。
如不服本判決，應於判決送達後十日內，向本院提出上訴狀。
                                          書記官  許  雅  惠
中    華    民    國      九十三      年      三      月      十八      日
附錄本案論罪科刑法條全文：
中華民國刑法第三百二十條
(普通竊盜罪、竊佔罪)
意圖為自己或第三人不法之所有，而竊取他人之動產者，為竊盜罪，處五年以下有期
徒刑、拘役或五百元以下罰金。
意圖為自己或第三人不法之利益，而竊佔他人之不動產者，依前項之規定處斷。
前二項之未遂犯罰之。
刑法第二百零一條
意圖供行使之用，而偽造、變造公債票、公司股票或其他有價證券者，處三年以上十
年以下有期徒刑，得併科三千元以下罰金。
行使偽造、變造之公債票、公司股票或其他有價證券，或意圖供行使之用，而收集或
交付於人者，處一年以上七年以下有期徒刑，得併科三千元以下罰金。
中華民國刑法第三百三十九條
(普通詐欺罪)
意圖為自己或第三人不法之所有，以詐術使人將本人或第三人之物交付者，處五年以
下有期徒刑、拘役或科或併科一千元以下罰金。
以前項方法得財產上不法之利益或使第三人得之者，亦同。
前二項之未遂犯罰之。
 附表
┌─────────┬────────┬───────┬─────┐
│票號              │發票日          │金額（新台幣）│發票人    │
├─────────┼────────┼───────┼─────┤
│ＦＡ0000000│九十一年十二月十│十萬元        │芳谷鮮花店│
│號                │五日            │              │、乙○○  │
└─────────┴────────┴───────┴─────┘
